臺灣臺南地方法院刑事判決
111年度交訴字第125號
公  訴  人  臺灣臺南地方檢察署檢察官
被      告  潘建璋


上列被告因公共危險等案件，經檢察官提起公訴（110年度調偵
字第2026號），本院判決如下：
    主  文
潘建璋犯過失傷害罪，處拘役參拾日，如易科罰金，以新臺幣壹
仟元折算壹日。又犯肇事致人傷害逃逸罪，處有期徒刑柒月。
    事  實
一、潘建璋於民國110年4月20日16時42分許，駕駛車牌號碼000-
    0000號自用小客車，沿臺南市東區東光路一段由南往北方向
    行駛，行經東光路一段5巷南側8公尺處時，本應注意汽車超
    車時，應保持安全間隔距離，而當時天候晴、日間自然光線
    、柏油路面乾燥、無缺陷、無障礙物、視距良好，客觀上並
    無不能注意之情事，竟疏未注意保持安全間隔距離，貿然超
    越同向行駛至該處、由朱○○所騎乘之車牌號碼000-0000號普
    通重型機車，致與朱○○所騎機車發生擦撞，朱○○當場人車倒
    地，受有雙膝擦挫傷之傷害。詎潘建璋知悉其駕車肇事致朱
    ○○人車倒地，可預見朱○○可能因此受傷，竟未對朱○○施以必
    要之救護或將之送醫，亦未通知警方或救護人員到場，即基
    於肇事逃逸之故意，逕自駕車離開現場。
二、案經朱○○訴由臺南市政府警察局第一分局移送臺灣臺南地方
    檢察署檢察官偵查起訴。
    理  由
一、本判決下列所引用具傳聞性質之證據資料，業經檢察官、被
    告同意作為本案證據使用，或知有傳聞證據之情形而未於言
    詞辯論終結前聲明異議，本院審酌該等證據作成時之情況，
    認無何取證之瑕疵或其他不當情事，依刑事訴訟法第159條
    之5規定，均具有證據能力。
二、訊據被告固坦承事實欄所載駕車過失致告訴人朱○○受傷之事
    實，惟否認有何肇事逃逸犯行，辯稱：我當時不知道有發生
    車禍，是接獲警方通知才知道這件車禍云云。經查：
（一）過失傷害部分
 　1、此部分犯罪事實，業據被告於本院審理時坦承不諱，並經
      證人即告訴人朱○○於警詢及偵訊指訴明確（警卷第11-17
      頁，調偵卷第43-44頁），復有道路交通事故現場圖、道
      路交通事故調查報告表（一）、（二）、行車紀錄器翻拍
      照片、現場照片、診斷證明書各1份可稽（警卷第30-31、
      21-25、41-65、19頁），足認被告之自白與事實相符，堪
      以採信。　
　 2、按汽車超車時，應顯示左方向燈並於前車左側保持半公尺
      以上之間隔超過，行至安全距離後，再顯示右方向燈駛入
      原行路線，道路交通安全規則第101條第1項第5款定有明
      文。被告駕車超越告訴人所騎機車時，自應注意上開規定
      ，保持安全間隔距離，而依卷附道路交通事故調查報告表
      （一）所示，案發當時天候晴、日間自然光線、柏油路面
      乾燥、無缺陷、無障礙物、視距良好，足認並無不能注意
      之情事，詎被告疏未注意保持安全間隔距離，以致超車之
      際擦撞告訴人所騎機車，被告之駕駛行為，自有過失。
　 3、又本案經送臺南市車輛行車事故鑑定會鑑定結果，亦認被
      告駕駛自小客車，超越未保持安全間隔距離，為肇事原因
      ，告訴人無肇事因素，有該會鑑定意見書1份可參（調偵
      卷第23-24頁），堪認被告之駕駛行為確有過失。而告訴
      人因本件事故受有雙膝擦挫傷之傷害，則被告之過失行為
      與告訴人受傷之結果間，即具有相當因果關係。
（二）肇事逃逸部分　　　
   1、被告雖辯稱案發當時其不知道有與告訴人發生車禍，然經
      本院勘驗行車紀錄器錄影畫面，當時告訴人騎乘機車沿東
      光路一段行駛於快車道與機慢車道分隔線右邊，被告駕車
      自告訴人機車左後方駛來，隨即被告車輛右前車輪壓於車
      道分隔線上，車輛右前側擦撞告訴人機車左後車殼位置，
      告訴人機車隨之左傾並人車倒地，被告車輛則於擦撞後立
      即左偏回到快車道上繼續直行，此時，汽車副駕駛座及右
      後座車窗均開啟約三分之一，有本院勘驗筆錄及錄影畫面
      截圖各1份在卷（院卷第53-54、63-66頁）。
　 2、由上開勘驗結果可知，被告駕車於右前車輪壓於車道分隔
      線上時，車輛右前側擦撞告訴人機車，被告於擦撞後立即
      將車輛左偏回正返回快車道上，依一般生活經驗，堪認被
      告當下知悉兩車發生擦撞；更何況當時被告車輛副駕駛座
      及右後座車窗均開啟約三分之一，應能輕易感知車外情況
      ，而告訴人機車於擦撞後隨即左傾並人車倒地，則被告不
      論是經由開啟之車窗聽聞機車觸地聲響，或經由右後照鏡
      目睹人車倒地情形，均屬輕而易舉，被告不致毫無所察，
      是綜合上情，足認被告當時知悉其車輛擦撞告訴人機車，
      其抗辯不知發生車禍云云，難以採信。
（三）綜上，本件事證明確，被告上開犯行，均堪認定，應依法
      論科。
三、論罪科刑
（一）按行為後法律有變更者，適用行為時之法律。但行為後之
      法律有利於行為人者，適用最有利於行為人之法律，刑法
      第2條第1項規定甚明。被告行為後，刑法第185條之4業於
      110年5月28日修正公布，於同年月30日生效施行，修正前
      該條規定「駕駛動力交通工具肇事，致人死傷而逃逸者，
      處1年以上7年以下有期徒刑。」修正後則規定「駕駛動力
      交通工具發生交通事故，致人傷害而逃逸者，處6月以上5
      年以下有期徒刑；致人於死或重傷而逃逸者，處1年以上7
      年以下有期徒刑（第1項）。犯前項之罪，駕駛人於發生
      交通事故致人死傷係無過失者，減輕或免除其刑（第2項
      ）。」就本案而言，因告訴人所受傷害未達重傷程度，經
      比較結果，自以修正後即現行刑法第185條之4第1項前段
      規定較有利於被告，是本案應適用修正後之規定論處。
（二）核被告所為，係犯刑法第284條前段之過失傷害罪及同法
      第185條之4第1項前段之肇事致人傷害逃逸罪。所犯二罪
      ，分屬過失犯與故意犯，犯意有別，行為不同，應予分論
      併罰。
（三）本院審酌被告駕車疏未注意而肇事，致告訴人受傷，且於
      肇事後，未停車為必要之救護，逕自駛離現場，漠視他人
      安危，所為均應予譴責，兼衡其犯後坦承過失傷害犯行，
      否認肇事逃逸，及過失程度為肇事原因（告訴人無肇事因
      素），告訴人傷勢尚屬輕微，暨其於本院所述之學歷、工
      作及家庭狀況等一切情狀，分別量處如主文所示之刑，並
      就過失傷害部分，諭知易科罰金之折算標準。
據上論斷，應依刑事訴訟法第299條第1項前段，刑法第2條第1項
、第185條之4、第284條前段、第41條第1項前段，判決如主文。
本案經檢察官蔡宜玲提起公訴，檢察官紀芊宇到庭執行職務。
中　　華　　民　　國　　111 　年　　9 　　月　　5 　　日
　　　　　　　　　刑事第十一庭  審判長法　官　陳淑勤
　　　　　　　　　　　　　　　　　　　法　官　張郁昇
　　　　　　　　　　　　　　　　　　　法　官　周宛瑩
以上正本證明與原本無異。
如不服本判決應於收受本判後20日內向本院提出上訴書狀，並應
敘述具體理由。其未敘述上訴理由者，應於上訴期間屆滿後20日
內向本院補提理由書狀（均須按他造當事人之人數附繕本）「切
勿逕送上級法院」。
  　　　　　　　　　　　　　　　      書記官　李諾櫻
中　　華　　民　　國　　111 　年　　9 　　月　　5 　　日
附錄論罪法條：
中華民國刑法第284條
因過失傷害人者，處1年以下有期徒刑、拘役或10萬元以下罰金
；致重傷者，處3年以下有期徒刑、拘役或30萬元以下罰金。
中華民國刑法第185條之4第1項
駕駛動力交通工具發生交通事故，致人傷害而逃逸者，處6月以
上5年以下有期徒刑；致人於死或重傷而逃逸者，處1年以上7年
以下有期徒刑。